【裁判字號】    98,上訴,820
【裁判日期】    980610
【裁判案由】    妨害自由等
【裁判全文】
臺灣高等法院臺中分院刑事判決         98年度上訴字第820號
上  訴  人
即  被  告  庚○○
            辛○○
            癸○○
上  一  人
選任辯護人  林益輝  律師
上  訴  人
即  被  告  丑○○
            子○○
                      5號
            丁○○
            乙○○
上列上訴人因妨害自由等案件，不服臺灣臺中地方法院97年度訴
字第4902號中華民國98年2月9日第一審判決（起訴案號：臺灣臺
中地方法院檢察署97年度偵字第18001、19262號），提起上訴，
本院判決如下：
    主  文
原判決撤銷。
庚○○、丑○○共同犯傷害罪，均累犯，各處有期徒刑肆月，如
易科罰金，以新臺幣壹仟元折算壹日。又，共同犯剝奪他人行動
自由罪，均累犯，各處有期徒刑伍月，如易科罰金，以新臺幣壹
仟元折算壹日。均應執行有期徒刑陸月，如易科罰金，以新臺幣
壹仟元折算壹日。
辛○○共同犯傷害罪，累犯，處拘役肆拾伍日，如易科罰金，以
新臺幣壹仟元折算壹日。又共同犯剝奪他人行動自由罪，累犯，
處有期徒刑參月，如易科罰金，以新臺幣壹仟元折算壹日。
癸○○、子○○、乙○○共同犯傷害罪，各處有期徒刑參月，如
易科罰金，以新臺幣壹仟元折算壹日。又，共同犯剝奪他人行動
自由罪，各處有期徒刑肆月，如易科罰金，以新臺幣壹仟元折算
壹日。均應執行有期徒刑伍月，如易科罰金，以新臺幣壹仟元折
算壹日。
丁○○共同犯傷害罪，處拘役參拾日，如易科罰金，以新臺幣壹
仟元折算壹日。又共同犯剝奪他人行動自由罪，處有期徒刑貳月
，如易科罰金，以新臺幣壹仟元折算壹日。
    事  實
一、庚○○前因違反肅清煙毒條例案件，經法院分別判處有期徒
    刑3年3月及3年2月確定，兩案接續執行，於民國90年11月21
    日假釋付保護管束，嗣經撤銷假釋，入監執行殘刑有期徒刑
    1年9月1日後，於94年6月8日縮刑期滿執行完畢。辛○○前
    因違反肅清煙毒條例、麻醉藥品管理條例及毒品危害防制條
    例等案件，經法院先後判處應執行有期徒刑3年4月（各判處
    有期徒刑3年2月、3月）、應執行有期徒刑3年3月（各判處
    有期徒刑3年2月、2月）、有期徒刑3年3月確定，三案接續
    執行，於87年8月25日假釋付保護管束，嗣經撤銷假釋，入
    監執行殘刑5年6月13日，並與另案違反毒品危害防制條例案
    件所處應執行有期徒刑8月又15日（各判處有期徒刑1年、7
    月，合併應執行有期徒刑1年5月確定，嗣經減刑為應執行有
    期徒刑8月又15日）接續執行，於96年7月16日縮刑期滿執行
    完畢。丑○○因違反毒品危害防制條例案件，經原審法院以
    94年度訴字第3440號各判處有期徒刑1年2月、7月確定，嗣
    經減刑為有期徒刑7月、3月又15日；另犯公共危險罪，經原
    審法院以96年度交訴字第87號判處有期徒刑7月確定，嗣經
    減刑為有期徒刑3月又15日，上開三罪經同院96年度聲減字
    第2987號合併定應執行刑為有期徒刑1年1月。丑○○另因違
    反毒品危害防制條例案件，經原審法院以95年度訴字第2002
    號判處有期徒刑1年3月確定，嗣經減刑為有期徒刑7月又15
    日，並與上開應執行之有期徒刑1年1月接續執行，於96年11
    月21日縮短刑期假釋出監，嗣於97年1月17日期滿未經撤銷
    假釋，以已執行論。
二、緣癸○○於97年4月間某時，發現其夫謝水源所有之車牌號
    碼HY-030號大貨車係遭己○○、丙○○及壬○○等人所竊取
    及故買等情後（丙○○所犯竊盜罪及壬○○所犯故買贓物罪
    ，業經原審法院以97年度易字第3908號各判處有期徒刑8月
    、7月，並據本院駁回上訴確定；己○○所犯竊盜罪部分，
    經原審法院判決有期徒刑9月確定），為向壬○○索討上開
    車輛及求償損害，而要求其叔父庚○○出面協助處理。嗣癸○○即與庚○○暨庚○○所邀集之辛○○（庚○○之兄）、
    丑○○、子○○、丁○○及乙○○共同基於傷害他人身體及
    剝奪他人行動自由之犯意聯絡，由癸○○先於97年4月20日
    至21日間某時，勸誘不知情之己○○邀約壬○○於同年月21
    日下午2時10分許，至臺中縣大肚鄉○區○○○道一號高速
    公路大肚交流道附近見面，經壬○○應允後，癸○○即與庚○○、辛○○、丑○○、子○○、丁○○及乙○○等人分乘
    車牌號碼8410─PS號（為庚○○所有）之深色休旅車及車牌
    號碼OD─7895號（為丁○○之友人許順安所有）白色自用小
    客車至上開地點等候。迨壬○○駕駛車牌號碼B6─7655號自
    用小客車抵達後，因言語衝突，丑○○即乘機進入壬○○所
    駕駛之自用小客車內拔取鑰匙，庚○○、辛○○、子○○、
    丁○○及乙○○等人隨即上前將壬○○拖出車外，渠等6人
    再分持木棍、球棒及徒手毆打壬○○及與之拉扯，癸○○則
    在旁觀看。壬○○遭庚○○等人毆打後，逃跑至附近之道路
    攔車、求救，適見蔡志忠所駕駛之不詳車牌號碼大貨車正停
    等紅燈，壬○○遂自行開啟該大貨車之車門，上車向司機蔡
    志忠及及乘客黃樹文2人喊稱：救命，趕快開車，伊快被打
    死了等語。庚○○等人隨即追上，並喝令壬○○下車，且庚○○為嚇阻壬○○逃脫，又承上開傷害他人身體之犯意，接
    續毆打壬○○，並向壬○○恫稱：「如果你再跑，我就一槍
    打死你，你再裝，我就請你吃子彈」等語。其中2至3人則強
    押壬○○坐上前開車牌號碼8410─PS號休旅車，另由其中1
    人乘坐在旁看管，並分乘上開3部車輛，將壬○○載往臺中
    縣大肚鄉九號公墓附近。俟抵達九號公墓附近後，庚○○、
    子○○及丑○○等人又承前傷害他人身體之犯意聯絡，接續
    毆打壬○○，並由癸○○與壬○○談判有關前開車牌號碼HY
    -030號大貨車遭竊取一事之賠償金額，壬○○先後提出新臺
    幣（下同）60萬元及100萬元之賠償條件，均未獲癸○○等
    人接受，而遭渠等繼續毆打。嗣庚○○等7人因發現該處附
    近有民眾往來，遂承上開剝奪他人行動自由之犯意聯絡，分
    乘上述3輛自用小客車，將壬○○押往位在臺中市中和巷21
    號附近之中彰快速道路下，再由庚○○及丁○○等人承上開
    傷害他人身體之犯意聯絡，接續毆打壬○○，致壬○○受有
    腹部鈍傷、肝功能異常、左手肘撕裂傷、下頷、腹部、背部
    、左肘、右上臂多處挫傷及頭部外傷等傷害。庚○○則再要
    求壬○○與己○○及丙○○共同就竊車一事，簽立「承認書
    」。又經壬○○提議典當其妻叢哲怡所有之車牌號碼B6─76
    55號自用小客車以換取現金賠償後，庚○○、癸○○、子○○、乙○○、丑○○等5人遂再承上開剝奪他人行動自由之
    犯意聯絡，將壬○○押往位在臺中市○○路○段80號之「中
    華融資公司」（即當舖），等候經壬○○聯繫之叢哲怡到場
    辦理典當手續，其餘之人則先行離去。俟叢哲怡到場並辦妥
    典當手續後，壬○○即將典當所得之現金12萬元，連同叢哲
    怡所攜帶之現金3萬元（共計15萬元）交付給庚○○，庚○○等人續將壬○○押往臺中市○○路與松竹路口附近，由壬○○向綽號「阿宏」之友人（真實姓名年籍不詳）借得現金
    1萬元後，再交付給庚○○。嗣庚○○等人又續將壬○○押
    往臺中縣烏日鄉○○路○段153號之「鴻運客家餐廳」內，由
    庚○○要求壬○○就不足賠償金額100萬元之部分，簽發票
    面金額各為20萬元之本票4張，並由庚○○交付內容載有「0
    000000000新仔」之紙條給壬○○，相約於隔日交付餘額4萬
    元後（即賠償金額100萬元扣除已交付之現金16萬元及已簽
    發之本票計80萬元之餘額），始讓壬○○自行離去。
三、案經壬○○提出告訴，及台中市警察局第三分局報請台灣台
    中地方法院檢察署檢察官偵查起訴。
    理  由
一、按被告以外之人於審判外之陳述，雖不符刑事訴訟法第159
    條之1、159條之2、159條之3、159條之4等規定，而經當事
    人於審判程序同意作為證據，法院審酌該言詞陳述或書面陳
    述作成時之情況，認為適當者，亦得為證據。當事人、代理
    人或辯護人於法院調查證據時，知有第159條第1項不得為證
    據之情形，而未於言詞辯論終結前聲明異議者，視為有前項
    之同意，刑事訴訟法第159條之5定有明文。本件被告等人及
    選任辯護人於本院審理時，就下列引為證據之言詞及書面陳
    述，未就其證據能力聲明異議，本院審酌該言詞陳述作成時
    之情況，並查無其他不法之情狀，復與本案待證事實具有關
    聯性，足認為得為本案之證據，依刑事訴訟法第159條之5之
    規定，有證據能力，合先說明。
二、訊據被告庚○○、辛○○、癸○○、丑○○、子○○、丁○○、乙○○固均坦承於上開時、地約告訴人壬○○處理車輛
    失竊之賠償事宜，但均矢口否認有前揭傷害及妨害自由犯行
    ，被告庚○○、辛○○、癸○○、丑○○、子○○、乙○○
    辯稱：告訴人壬○○為退職警員，素行不佳，有多次竊盜前
    科，為竊盜車輛解體之首謀，賺取黑心錢，彼等為被害人，
    為討回賴以生計之大貨車，告訴人矯情表示有意賠償，彼等
    亦依告訴人之意思處理，並無傷害及妨害自由犯行，否則其
    本人及配偶為何未於案發時及案發後即刻報案云云。被告丁○○辯稱：伊因為找友人而到現場，且從頭到尾均未碰觸告
    訴人，亦未參與賠償事務之處理，且與被告辛○○先行離開
    云云。
三、本院查：
  (一)被告庚○○等人於警詢及檢察官訊問時為下列之自白
  (1)被告庚○○於警詢及偵查中供稱：其有與被告辛○○、癸○○、丑○○、子○○、丁○○及乙○○等人於97年4月21日
    下午，為向告訴人索討謝水源所有遭竊之前揭大貨車及求償
    ，自國道一號高速公路大肚交流道附近，將告訴人先後載往
    九號公墓附近、中彰快速道路下、中華融資公司及鴻運客家
    餐廳等處所，並自告訴人處取得現金計16萬元及票面金額各
    為20萬元之本票4張，且交付載有被告丑○○所申用之行動
    電話門號「0000000000」號之紙條，供告訴人事後聯繫交付
    餘款4萬元等事實。
  (2)被告辛○○於警詢及偵查中坦承有與被告庚○○、癸○○、
    丑○○、子○○、丁○○及乙○○等人於97年4月21日下午
    ，為向告訴人索討謝水源所有遭竊之前揭大貨車及求償，在
    國道一號高速公路大肚交流道附近，與告訴人拉扯，並將告
    訴人先後載往九號公墓附近及中彰快速道路下等處所。且其
    有依被告庚○○之指示，至書局購買商業本票、印泥等物，
    並將之攜往鴻運客家餐廳等事實。
  (3)被告癸○○於警詢及偵查中坦承有為其夫謝水源所有之車牌
    號碼HY-030號大貨車失竊一事，於97年4月21日請求其叔父
    即被告庚○○協助處理向告訴人求償。並由其先勸誘案外人
    己○○將告訴人約至國道一號高速公路大肚交流道附近，復
    由被告庚○○、辛○○、丑○○、子○○、丁○○、乙○○
    等人出手與告訴人拉扯、阻止告訴人逃跑、拉告訴人上車，
    將告訴人先後載往九號公墓附近、中彰快速道路下、中華融
    資公司及鴻運客家餐廳等處所。其間，告訴人應允賠償被告
    癸○○100萬元，並先行交付現金16萬元及簽發票面金額各
    為20萬元之本票4張等事實。
  (4)被告丑○○於警詢及偵查中坦承其有於97年4月21日下午，
    經被告庚○○聯繫後，偕同被告庚○○、丁○○、乙○○、
    子○○、辛○○、癸○○等人，至國道一號高速公路大肚交
    流道附近，與告訴人談判竊車賠償事宜，並有毆打告訴人，
    與之拉扯，且於攔阻告訴人脫逃後，將之帶上被告庚○○所
    有之休旅車，並將告訴人先後載往九號公墓、中彰快速道路
    下、中華融資公司及鴻運客家餐廳等處所之事實，並於偵查
    中為認罪之表示。
  (5)被告子○○於警詢及偵查中坦承其有於97年4月21日，經被
    告庚○○聯繫及證述後，偕同被告庚○○、丑○○、丁○○
    、乙○○、辛○○、癸○○等人，至國道一號高速公路大肚
    交流道附近，與告訴人談判竊車賠償事宜，嗣因告訴人逃脫
    ，渠等隨即阻攔，並將告訴人押上車，先後載往九號公墓、
    中彰快速道路下、中華融資公司及鴻運客家餐廳等處所。其
    間，其與被告庚○○、丑○○等人有分別在國道一號高速公
    路大肚交流道附近、九號公墓、中彰快速道路下等處，持球
    棒或徒手毆打告訴人之事實，並於偵查中為認罪之表示。
  (6)被告丁○○於警詢及偵查中坦承其有於97年4月21日下午，
    前往國道一號高速公路大肚交流道附近、九號公墓附近、中
    彰快速道路下、鴻運客家餐廳等處所與被告庚○○等人會面
    及被告庚○○等人有在國道一號高速公路大肚交流道附近，
    毆打、拉扯告訴人，並攔阻告訴人脫逃等事實。
  (7)被告乙○○於警詢及偵查中坦承其有於97年4月21日下午，
    經被告庚○○聯繫後，偕同被告庚○○、辛○○、丁○○、
    子○○、丑○○等人，分乘2輛車前往國道1號高速公路大肚
    交流道附近，協助處理被告癸○○向告訴人求償事宜，且渠
    等有毆打、拉扯告訴人，並攔阻告訴人脫逃，嗣將告訴人先
    後載往九號公墓附近、中彰快速道路下、「中華融資公司」
    、「鴻運客家餐廳」等處及告訴人有交付現金、簽發本票給
    被告庚○○等事實，並於偵查中為認罪之表示。
  (二)參酌下列證據，足證被告等人確有傷害及妨害自由之犯行
  (1)被告等7人共同為上開傷害及妨害自由等犯行之事實，業據
    證人即告訴人壬○○於偵查及本院審理時證述明確，並有告
    訴人與案外人己○○、丙○○等人共同簽立之承認書影本1
    張、告訴人所簽發票面金額各為20萬元之本票影本4張、被
    告庚○○所書立載有「0000000000新仔」字樣之紙條影本1
    張、案發地點基地臺代號一覽表、通聯紀錄查詢資料、財團
    法人彰化基督教醫院診斷證明書影本1張在卷可稽，及被告
    丑○○所有之LG廠牌行動電話1支（插有行動電話門號00000
    00000號SIM卡）扣案可資佐證。
  (2)證人即被告曾姵婍於偵查中結證稱：「... 我們就去大肚交
    流道下，看到壬○○，除了我之外，其他6個人都有與壬○○拉扯，我只有向壬○○說你偷我的車要還我，壬○○才跟
    我們上車。壬○○在交流道與其他人拉扯後，想逃跑，庚○○開一台車，我坐在庚○○的車上，去把壬○○圍住不讓他
    走，共兩台車把壬○○圍住，壬○○有跑一段路，我們把壬○○圍住後，有人在旁邊看，也有人與壬○○拉扯，後來有
    一、二人把壬○○拉上車。當時沒有打壬○○。壬○○上車
    後，就開到成功嶺附近的公墓，在公墓那裡，壬○○一直跟
    我說對不起，庚○○沒有打人，庚○○當時站在我旁邊與我
    說話，我忘記是誰打壬○○，有二、三人拿棍子打壬○○，
    之後，壬○○說他要請他老婆帶錢來，他說他要賠我們100
    萬元。... 」「（問：方才所述有看到人毆打壬○○並帶他
    到上開地點簽本票等情，是否實在？）答：實在」等語。
  (3)證人即被告丑○○於偵查中結證稱：「... 我在交流道下面
    有揮拳打壬○○的肚子、背、身體。還有其他在場的人打壬○○，但不確定是誰打壬○○。我沒有看到有人閒在旁邊看
    ，所有的人都有參與拉他或動手打他，我不確定是何人拿棍
    子打壬○○。我沒看到是誰拉或押壬○○上車，因為我沒有
    與他同車。... 因為談不攏，所以子○○先動手打壬○○，
    子○○拿棍子打壬○○，其他人在旁邊看，庚○○有動手打
    壬○○，但我沒注意他如何打壬○○，但是庚○○有動手，
    我也有動手打壬○○，但我沒拿棍子。其他人有幫忙拉壬○○，阻止他還手。打完後，壬○○有逃跑約40、50公尺，後
    來他有被追回來，有人開庚○○的吉普車追壬○○，我沒注
    意是誰去追壬○○。後來壬○○被追回來後，他就被帶上吉
    普車上。之後我們又帶壬○○去第九公墓，看壬○○如何處
    理，之後我看到子○○及庚○○有打壬○○，乙○○也有打
    壬○○。他們3人拿棍子及徒手毆打壬○○，其他人在旁邊
    看。之後我們帶壬○○到中彰快速道路下面，叫壬○○寫承
    認書承認他有偷車子，在那裡我沒看到有人打壬○○，是庚○○叫壬○○簽的。... 」「（問：方才所述參與在場與毆
    打壬○○，且有看到其他人毆打壬○○，防止壬○○逃跑等
    情，是否實在？）答：實在。」等語。
  (4)證人即被告子○○於偵查中結證稱：「... 庚○○及丑○○
    及我一起拿球棒打壬○○，其他人有在旁邊看。後來庚○○
    及我、癸○○一起坐庚○○的車，其他人自己開車，我不知
    道誰載壬○○。我們又去第九公墓，庚○○自己一個人拿棒
    球棍打壬○○的手及腳，其他人在旁邊看。球棒是在庚○○
    車上的，他叫我從他的車上拿去給他打。後來下雨，我們帶
    壬○○帶他去中彰快速道路下，在該處沒有人打壬○○，庚○○叫壬○○簽本票，他說他的車子被偷，我不知道壬○○
    簽了幾張本票，其他人在旁邊看。我後來又去買檳榔，他們
    又去文心路的當舖，我也有去，壬○○的老婆去當舖借錢，
    她拿錢給壬○○，由壬○○交給庚○○約11萬元。另外壬○○打電話給朋友借錢，在北屯最後又拿了1、2萬元交給庚○○」「（問：方才所述，在何處打壬○○？）答：在壬○○
    簽本票處〔即中彰快速道路下面〕及第九公墓、交流道下面
    ，壬○○有被打。在中彰那裡只有庚○○有動手打壬○○。
    在公墓，我及庚○○、丑○○動手打壬○○。在交流道下面
    是庚○○及丑○○打壬○○。」「（問：有無聽到何人恐嚇
    壬○○？）答：在交流道那裡，庚○○用台語對壬○○說『
    如果你再跑，我就一槍打死你』及『你再裝，我就請你吃子
    彈』，庚○○是在壬○○逃跑被抓到後說的，後來壬○○就
    不敢反抗。」「（問：方才所述毆打壬○○帶他到上開地點
    等情，是否實在？）答：實在」等語。
  (5)證人即被告丁○○於偵查中結證稱：「... 是庚○○動手打
    壬○○。其他人我沒看到。我是事後才到，我沒有載其他人
    。... 我到該處時，他們已在路中央，因為壬○○要逃跑，
    他們一群人要追他，那時我剛開車到達，壬○○已上庚○○
    的車，後來我們載壬○○去第九公墓，... 」「（問：方才
    所述在上開地點看到有人毆打壬○○等情，是否實在？）答
    ：實在」等語；證人即被告乙○○於偵查中證稱：「我當天
    只搶下壬○○的棍子，我有與他拉扯，我沒有毆打他，是其
    他人毆打壬○○的。是毆打後，壬○○自己上車。當天是庚○○打電話給我，說叫我支援，他說他抓到小偷，我才去的
    ，我是自己一個人騎機車去，我騎機車去烏日鄉○○○路與
    庚○○碰面，後來庚○○開車載我。後來我與庚○○、丁○○開二台車，載辛○○及子○○、丑○○共6人一起去。...
    壬○○逃跑，我與他搶棍子，他搶不過我，他逃跑，我們用
    跑的追他，也有人開車追他，後來是我們二、三人追上他，
    追上他後，我不知道是誰打壬○○。我追上壬○○後，我們
    一群人又與壬○○拉扯，以防壬○○跑走。壬○○說他願意
    跟我們談我們又載他去九號公墓，在公墓哪裡，子○○及丑
    ○○、庚○○又毆打壬○○。」「（問：方才所述參與在場
    與壬○○拉扯，且有看到其他人毆打壬○○，防止壬○○逃
    跑等情，是否實在？）答：實在」等語。
  (五)證人即蔡志忠、黃樹文於偵查中證稱：告訴人有於97年4月
    21日下午，因遭受數名持木棍、球棒之人追趕，負傷坐上蔡
    志忠所駕駛之大貨車向其2人求救，其2人看到告訴人嘴角有
    流血，嗣追趕之人追上後叫告訴人下車，並將告訴人押上一
    台休旅車等語；證人即告訴人之妻叢哲怡於偵查中證稱：告
    訴人有於97年4月21日下午打電話表示需要現金，並與其相
    約前往「中華融資公司」。嗣證人叢哲怡抵達上開處所時，
    發現告訴人已受傷，手肘都是血，且身旁站有2位不認識之
    人，而證人叢哲怡於辦妥典當車輛後，即將典當所得及所攜
    帶之現金均交給告訴人，復由告訴人將現金轉交給在場之其
    中1人等語，足以證明告訴人於97年4月21日當日確遭人妨害
    自由並毆打成傷之事實。
  (六)證人己○○於本院審理時證稱：因為伊與告訴人壬○○做錯
    事於先，因此打算與車主談賠償事宜，沒有人押壬○○上車
    ，沒有人毆打壬○○，亦沒有恐嚇行為云云，顯與上開被告
    等之供述不符，亦與壬○○受傷之診斷証明書記載內容扞格
    ，應係迴護被告等人之詞；另證人即鴻運客家餐廳負責人戊○○於本院審理時證稱：伊因餐廳進出客人甚多，對本件案
    發時，告訴人是否有到餐廳及被告等人與告訴人到伊經營餐
    廳用餐時書寫本票之事，並無特別印象等語，是均不足為被
    告等人有利認定甚明。
  (七)綜上所述，可知被告7 人所辯均屬事後卸責諉過之詞，非可
    採信，本案事證甚為明確，被告7人之犯行均堪以認定。
三、核被告7人所為，均係犯刑法第277條第1項之傷害罪及同法
    第302條第1項之剝奪他人行動自由罪。按刑法第302條第1項
    、第305條、第304條第1項之罪，均係以人之自由為其保護
    之法益。而刑法第302條第1項之罪所稱之非法方法，已包括
    強暴、脅迫或恐嚇等一切不法手段在內。因之，如以非法方
    法剝奪他人行動自由行為繼續中，再對被害人施加恐嚇或以
    恐嚇之手段迫使被害人行無義務之事，則其恐嚇之行為，仍
    屬於非法方法剝奪行動自由之部分行為，應僅論以刑法第30
    2條第1項之罪，無另成立同法第304條或第305條之罪之餘地
    （最高法院89年度台上字第780號判決參照）。本件被告庚○○在國道一號高速公路大肚交流道附近向告訴人恫稱：「
    如果你再跑，我就一槍打死你，你再裝，我就請你吃子彈」
    等語，屬於非法剝奪行動自由之部分行為，不另論同法第30
    5條之恐嚇危害安全罪。次按如數行為於同時、地或密切接
    近之時、地實施，侵害同一之法益，各行為之獨立性極為薄
    弱，依一般社會健全觀念，在時間差距上，難以強行分開，
    在刑法評價上，以視為數個舉動之接續施行，合為包括之一
    行為予以評價，較為合理，則屬接續犯，而為包括之一罪（
    最高法院86年台上字第3295號判例參照）。被告等人在國道
    一號高速公路大肚交流道、臺中縣大肚鄉九號公墓、中彰快
    速道路下等地傷害告訴人之犯行係於密切接近之時、地實施
    ，侵害告訴人之法益，各行為之獨立性極為薄弱，依一般社
    會健全觀念，在時間差距上，難以強行分開，為接續犯，應
    論以包括之一罪。復按，共同正犯之成立，祇須具有犯意之
    聯絡，行為之分擔，既不問犯罪動機起於何人，亦不必每一
    階段犯行，均經參與。且共同正犯之意思聯絡，不限於事前
    有所協議，其於行為當時，基於相互之認識，以共同犯罪之
    意思參與者，亦無礙於共同正犯之成立（最高法院34年上字
    第862號、73年台上字第1886號判例參照）。被告7人間既以
    合同為傷害及妨害自由之意思，其等或參與犯罪行為之一部
    、或參與犯罪行為之全部，就上開傷害及剝奪他人行動自由
    之犯行，均應負共同正犯之責。被告7人所犯上開二罪間，
    犯意各別，行為互殊，應予分論併罰。再查：被告庚○○、
    辛○○、丑○○等3人分別有事實欄所示之前案紀錄，有臺
    灣高等法院被告前案紀錄表在卷可按，其3人於5年以內故意
    再犯本件有期徒刑以上之罪，均為累犯，應均依法加重其刑
    。
四、原審就被告等論罪科刑固非無見，然查案外人丙○○、己○○於九十七年三月五日竊取被告癸○○之配偶謝水源所有車
    牌號碼HY－030號營業用大貨車一部，並由告訴人壬○○基
    於故買贓物之犯意，以明顯低於市場交易行情之四萬元之價
    格予以買受，並僱用不知情之拖吊車司機張益瑞駕駛車牌號
    碼336－RX號拖吊車，將前開謝水源所有之營業用大貨車拖
    吊至彰化縣彰化市○○路○段三九八號對面空地停放，其後
    壬○○並將該部大貨車以十八萬元之代價轉售予真實姓名、
    年籍均不詳，綽號「阿龍」之資源回收業者，而賺取差價牟
    利等情，丙○○、己○○依竊盜罪判處有期徒刑八月、九月
    確定，壬○○依故買贓物罪判處有期徒刑七月確定等情，有
    原審法院97年度易字第3908號判決書及各該人之前案紀錄表
    在卷可查。是本案係起因於告訴人壬○○等人竊取及故買贓
    物等不法手段，侵害被告癸○○之財產權，參酌本院卷附台
    中市汽車商業同業公會就上開大貨車價格鑑定書影本所示，
    該大貨車（含吊桿）之時價為九十五萬元，被告癸○○財物
    損害非輕，且被告庚○○與辛○○均係癸○○之親屬，是原
    審判決就被告等犯行分別量處有期徒刑三月至七月不等之徒
    刑，且除被告辛○○、丁○○二人外，其他五名被告所定執
    行刑均超過七個月，而無易科罰金之機會，量刑應屬過重。
    被告等上訴，否認犯行雖無可採，然原判決之量刑既有可議
    之處，仍應撤銷改判，爰審酌上情，被告等以上開此非法之
    方法求償，手段實屬不當，犯罪所生之危害亦非輕微，且其
    7人犯罪後矢口否認犯行，及其各人參與犯罪之程度等一切
    情狀，各量處如主文所示之刑，並諭知易科罰金之折算標準
    ，並就被告庚○○、丑○○、癸○○、子○○、乙○○部分
    ，均定其應執行刑，並諭知易科罰金之折算標準。
五、據上論結，應依刑事訴訟法第369條第1項前段、第364條、
    第299條第1項前段，刑法第28條、第277條第1項、第302條
    第1項、第47條第1項、第41條第1項前段、第51條第5款。
    ，判決如主文。
本案經檢察官甲○○到庭執行職務。
中    華    民    國    98    年    6    月    10    日
            刑事第四庭    審判長法  官  洪   耀   宗
                                法  官  蔡  王金  全
                                法  官  劉   登   俊
以上正本證明與原本無異。
除傷害罪部分不得上訴外，其餘得上訴。
如不服本判決應於收受送達後十日內向本院提出上訴書狀，其未
敘述上訴理由者，並得於提起上訴後十日內向本院補提理由書（
均須按他造當事人之人數附繕本）「切勿逕送上級法院」。
                                書記官  粘   銘   環
中    華    民    國    98    年    6     月    10    日


司法院資訊處製作；財團法人民間司法改革基金會備份。
